臺灣高雄地方法院刑事判決　　　　　　　　　　　　　　九十年度訴字第七四三號
　　公　訴　人　臺灣高雄地方法院檢察署檢察官
　　被　　　告　戊○○
　　選任辯護人　程高雄
右列被告因偽造文書等案件，經檢察官提起公訴（九十年度偵字第二四００號），及
移送併案審理（九十年度偵字第一二七八四號），本院判決如左：
    主    文
戊○○連續意圖為自己不法之所有，而侵占對於業務上所持有之物，處有期徒刑柒月
；又竊盜，處有期徒刑肆月；另共同連續行使偽造私文書，足以生損害於他人，處有
期徒刑壹年貳月。變造之「丙○○」國民身分證上之相片壹枚、變造之「丙○○」學
生證影本、變造之「甲○○」國民身分證及學生證影本各壹紙、偽造之「丙○○」、
「甲○○」印章各壹枚、台灣大哥大股份有限公司行動電話服務申請書共伍份之申請
人欄內偽造之「丙○○」、「甲○○」署名及印文各伍枚、台灣大哥大股份有限公司
同意書共伍份之立同意書人欄內偽造之「丙○○」、「甲○○」署名及印文各伍枚及
如附表二所示之物，均沒收之。應執行有期徒刑貳年。變造之「丙○○」國民身分證
上之相片壹枚、變造之「丙○○」學生證影本、變造之「甲○○」國民身分證及學生
證影本各壹紙、偽造之「丙○○」、「甲○○」印章各壹枚、台灣大哥大股份有限公
司行動電話服務申請書共伍份之申請人欄內偽造之「丙○○」、「甲○○」署名及印
文各伍枚、台灣大哥大股份有限公司同意書共伍份之立同意書人欄內偽造之「丙○○
」、「甲○○」署名及印文各伍枚及如附表二所示之物，均沒收之。
    事    實
一、戊○○於民國八十九年九月一日起至同年十二月三十一日止，在高雄市苓雅區○○○路三二九號金旺宜通訊股份有限公司苓雅分公司（下稱金旺宜公司）擔任會
    計職務，掌管該公司所有帳款，並兼門市手機、門號之申請及買賣業務，為從事
    業務之人，詎其意圖為自己不法所有之概括犯意，於八十九年十二月二十九日及
    三十日，連續將業務上持有之已收公司帳款新臺幣（下同）十萬一千八百三十八
    元予以侵占入己，嗣為該公司股東乙○○檢查會計帳目時得知上情。戊○○復意
    圖為自己不法之所有，趁店長丁○○於八十九年十二月十九日休假之際，進入該
    公司倉庫內，竊得易力信牌Ｔ二八手機十三支。嗣於同月二十一日中午因店長丁○○清點公司倉庫內物品時發覺上情。戊○○另與己○○（另因竊盜案於高雄監
    獄高雄分監執行中）共同基於詐欺取財、行使偽造私文書及行使變造特種文書之
    概括犯意聯絡，先由己○○在不詳地點分別換貼不詳姓名男子及女子之相片，加
    以變造附表二所示之國民身分證影本、「丙○○」之國民身分證正本、學生證影
    本及「甲○○」之國民身分證影本、學生證影本，並在不詳地點委由不知情之人
    偽造「丙○○」及「甲○○」印章各一枚，嗣利用戊○○任職金旺宜公司期間處
    理手機申辦業務之機會，將上開變造之「丙○○」及「甲○○」之證件及偽造之
    印章等物，交由戊○○負責在台灣大哥大股份有限公司（下稱台灣大哥大公司）
    之行動電話服務申請書及同意書各五份內之申請人欄及立同意書人欄內，連續偽
    造「丙○○」、「甲○○」二人之署名及印文各十枚，連同「丙○○」、「甲○○」二人之國民身分證或學生證等變造證件影本，持向台灣大哥大公司申請手機
    門號，致台灣大哥大公司陷於錯誤而允諾提供行動電話通信服務，並交付如附表
    一所示之ＳＩＭ卡及手機十支，足以生損害於丙○○、甲○○本人、台灣大哥大
    公司、戶政機關管理國民身分證之正確性及學校機關對於學生學籍資料管理之正
    確性。再由己○○取得ＳＩＭ卡，戊○○則分得手機使用。嗣為警於金旺宜公司
    抽屜內及戊○○所有之ＺＢ－二一五０號自用小客車查獲上開變造之「丙○○」
    國民身分證正本、學生證影本及「甲○○」之國民身分證影本、學生證影本各一
    紙及如附表二所示之物。
二、案經高雄市政府警察局移送臺灣高雄地方法院檢察署檢察官偵查起訴及移送併案
    審理。
    理    由
一、訊據被告戊○○對於右揭業務侵占之事實供承不諱，核與告訴人乙○○於警訊、
    偵查及本院調查時之指訴情節相符，復有被告書立之和解書影本一紙在卷可稽，
    堪認被告此部分之自白核與事實相符，自得採為論罪之依據。另訊據被告則矢口
    否認有何右揭竊盜、行使偽造私文書罪、行使變造特種文書罪及詐欺取財等犯行
    ，辯稱：「我沒有竊取公司內的易力信牌Ｔ二八手機十三支，而且上開證件也都
    是己○○交給我辦理申請門號手機，我不知道國民身分證及學生證等證件是變造
    的，我沒有與己○○一起行使偽造私文書、行使變造特種文書及詐欺取財之犯行
    。」云云。經查：右開竊盜之事實業據證人丁○○即金旺宜公司店長於本院調查
    時到庭證稱：「八十九年十二月十九日那天我休假，手機失竊之事我有告訴老闆
    ，並請被告核對手機，被告表示他不想核對，認為很麻煩，被告並表示願意補回
    十三支手機，我們就覺得很奇怪，被告有與她媽媽至公司私下和解，被告當場有
    承認竊取十三支手機，並書立和解書。」（見本院九十年五月二十八日訊問筆錄
    ）等語，及證人乙○○即金旺宜公司股東於本院調查亦到庭證稱：「和解金額是
    包括侵占之款項及竊取十三支手機及冒名申請的賠償金。」（見九十年七月四日
    訊問筆錄）等語綦詳，參以被告與金旺宜公司和解金額為十七萬五千九百十八元
    ，有和解書一紙在卷可稽，然被告侵占金旺宜公司款項僅為十萬一千八百三十八
    元，焉會與金旺宜公司達成十七萬五千九百十八元之和解金額；又上開Ｔ二八手
    機一支之市價為四千多元，十三支之市價共約五萬多元，核計被告侵占款項、竊
    取手機及賠償金之金額恰與前開和解金額大致相符，則被告倘未有竊取前揭手機
    ，又何以會同意賠償該手機之金額，是證人丁○○、乙○○二人右開證詞，應堪
    採信。基此，被告右揭辯稱伊未竊取手機云云，要屬事後卸責之詞，殊難採信。
再查：證人己○○於本院調查時到庭證稱：「扣案變造之「丙○○」國民身分證
    正本、學生證影本、「甲○○」國民身分證、學生證影本及附表二所示之物都是
    我偷來，經過變造後交給被告，目的是透過這些變造證件人頭，和被告一起冒名
    申請門號及手機，申請後的門號卡片由我使用，手機交給被告，但後來因門號沒
    幾天就無法使用，所以就出售手機，所得利潤各一半。另扣案附表三所示之物也
    是我偷來交給被告的，準備用來申請門號及手機。」（見本院九十年十月十一日
    訊問筆錄），參諸變造之「甲○○」國民身分證及學生證影本，其上之相片經肉
    眼比對即可清楚得知二者並不相同；且扣案附表二所示之國民身分證本影本，其
    上所貼之相片大都屬同一人之相片，衡情應可得知該國民身分證及學生證影本均
    係屬變造，況變造之「丙○○」國民身分證經送請內政部警政署刑事警察局鑑驗
    ，經該局於九十一年一月二十四日以刑鑑字第一０六九二號鑑驗通知書函覆結果
    認「丙○○」國民身分證上發現有水印與纖維絲，「內政部印」與樣本相符，判
    係真實；該證照片欄上紅色印刷紋線發現有遭破壞痕跡，黑色印刷欄亦發現有遭
    破壞痕跡，判係有變造之虞，有上開鑑驗通知書一紙附卷可稽，核與證人己○○
    前揭證稱扣案之「丙○○」國民身分證正本、學生證影本、「甲○○」國民身分
    證、學生證影本及附表二所示之物均經變造等情相符，復佐以被告自承與證人己○○係朋友關係，則證人己○○殊無挾嫌誣陷之理，是證人己○○所為之證詞洵
    屬可採。綜前所述，亦足認被告空言辯稱伊未與證人己○○一起變造證件及不知
    證人己○○所交付伊申請門號之證件係屬變造云云，要無可採。此外，復有變造
    之「丙○○」國民身分證正本、學生證影本、變造之「甲○○」國民身分證、學
    生證影本各一紙及如附表二所示之物扣案可資佐證。本件事證已臻明確，被告右
    開犯行洵堪認定。
二、按國民身分證及學生證均為品行、能力、服務相類證書之一種，被告與己○○等
    二人將被害人「丙○○」之國民身分證正本上之相片換貼不詳姓名男子之相片加
    以變造、及將被害人「丙○○」之學生證影本、被害人「甲○○」之國民身分證
    及學生證影本及如附表二所示被害人之國民身分證影本上之相片換貼不詳姓名男
    子及女子之相片，加以影印變造，均足以生損害於被害人丙○○、甲○○及如附
    表二所示被害人本人、戶政機關管理國民身分證之正確性及學校機關對於學籍資
    料管理之正確性。且影本與原本可有相同之效果，其於吾人實際生活上可替代原
    本，被認為具有與原本相同之社會機能與信用性，故影本自得為刑法變造文書罪
    之客體。核被告所為，係犯刑法第三百三十六條第二項之業務侵占罪、第三百二
    十條第一項之竊盜罪、第二百十六條、第二百十條行使偽造私文書罪、第二百十
    六條、第二百十二條之行使變造特種文書罪及第三百三十九條第一項之詐欺取財
    罪。被告偽造印章用以偽造印文，只論以偽造印文；又偽造印文、蓋用印文，均
    為偽造私文書之部分行為，均不另論罪。被告變造特種文書、偽造私文書後復持
    以行使，上開變造及偽造之低度行為均為行使之高度行為所吸收，亦均不另論罪
    。雖公訴人於起訴書中記載被告所犯係刑法第三百三十九條第二項之詐欺得利罪
    ，惟經公訴人於本院審理時當庭以言詞變更起訴法條為同條第一項之詐欺取財罪
    ，，本院自毋庸再為變更起訴法條。被告利用不知情之人偽造被害人「丙○○」
    、「甲○○」之印章，係為間接正犯。被告與己○○二人間就所上開行使偽造私
    文書罪、行使變造特種文書罪及詐欺取財罪三罪間，有犯意之聯絡及行為之分擔
    ，為共同正犯。被告先後多次業務侵占、行使偽造私文書、行使變造特種文書及
    詐欺取財犯行間，均時間緊接，犯罪構成要件均相同，顯均係基於概括犯意反覆
    為之，均為連續犯，依刑法第五十六條之規定，均以一罪論，並加重其刑。被告
    所犯連續行使變造特種文書罪、連續詐欺取財罪及連續行使偽造私文書罪三罪間
    ，有方法結果之牽連關係，為牽連犯，依刑法第五十五條後段之規定，應從較重
    之連續行使偽造私文書罪處斷。另被告所犯上揭連續業務侵占罪、竊盜罪、連續
    行使偽造私文書罪三罪之間，犯意各別，罪名不同，應予分論併罰之。爰審酌被
    告之犯罪動機、目的、手段、品行、智識程度，未經公司之同意，而將所收取之
    帳款予以挪用，有虧其職守，造成公司之損失，及不思以正當途徑獲得財物，竟
    運用智慧於不當之途，致被害人丙○○、甲○○、台灣大哥大公司所生之危害、
    及所詐得之ＳＩＭ卡及手機多達十支，且犯罪後對於大部分犯行，仍飾詞狡辯，
    不知悔悟等一切情狀，分別量處如主文所示之刑，並定其應執行之刑。扣案變造
    之被害人「丙○○」國民身分證正本上所貼之相片一枚、變造被害人「丙○○」
    學生證影本、變造被害人「甲○○」國民身分證、學生證影本各一紙及如附表二
    所示之物，為被告及共犯己○○所有，且係供本件犯罪所用及預備之物，均應依
    刑法第三十八條第一項第二款之規定，併予宣告沒收之。另偽造之「丙○○」、
    「甲○○」印章各一枚，雖未扣案，惟並無證據證明業已滅失，及台灣大哥大公
    司行動電話服務申請書共五份之申請人欄內偽造之「丙○○」、「甲○○」署名
    及印文各五枚、台灣大哥大公司同意書共五份之立同意書人欄內偽造之「丙○○
    」、「甲○○」署名及印文各五枚，不問屬於犯人與否，均應依刑法第二百十九
    條之規定，併予宣告沒收之。至扣案如附表三所示之印章、國民身分證、駕照、
    勞工保險卡、存摺、信用卡等物，並無證據證明係偽造或變造，且據共犯己○○
    於本院調查時到庭證稱係伊竊取而來之物，非為被告及共犯己○○所有之物，故
    爰不予宣告沒收之，附此敘明。
三、至移送併案審理部分（九十年度偵字第一二七八四號）之犯罪事實與本案起訴部
    分之犯罪事實完全相同，係單純一罪關係，本院自得併為審理，附此敘明。
據上論斷，應依刑事訴訟法第二百九十九條第一項前段，刑法第二十八條、第五十六
條、第三百三十六條第二項、第三百二十條第一項、第二百十六條、第二百十條、第
二百十二條、第三百三十九條第一項、第五十五條、第五十一條第五款、第三十八條
第一項第二款、第二百十九條，罰金罰鍰提高標準條例第一條前段，判決如主文。
本案經檢察官姜麗儒到庭執行職務。
中    華    民    國      九十一      年      三      月      十五      日
                                  臺灣高雄地方法院刑事第七庭
                                      法  官  蔡  正  雄
右正本證明與原本無異。
如不服本判決，應於判決送達後十日內，向本院提出上訴狀。
                                      書記官  許  雅  惠
中    華    民    國      九十一      年      三      月      十五      日
附錄本判決論罪之法條：
刑法第三百三十六條第二項：
對於業務上所持有之物，犯前條第一項之罪者，處六月以上五年以下有期徒刑，得併
科三千元以下罰金。
刑法第三百二十條第一項：
意圖為自己或第三人不法之所有，而竊取他人之動產者，為竊盜罪，處五年以下有期
徒刑、拘役或五百元以下罰金。
刑法第二百十條：
偽造、變造私文書，足以生損害於公眾或他人者，處五年以下有期徒刑。
刑法第三百三十九條第一項：
意圖為自己或第三人不法之所有，以詐術使人將本人或第三人之物交付者，處五年以
下有期徒刑、拘役或科或併科一千元以下罰金。
附表一：（詐得之ＳＩＭ卡）
一、0000000000
0、0000000000
0、0000000000
0、0000000000
0、0000000000
0、0000000000
0、0000000000
0、0000000000
0、0000000000
十、0000000000
附表二：（變造之國民身分證影本）
蔡嘉玲、李棋名、鄭文成、趙科文、陳文彬、張寶成、林惠娟、張美雲、梅鎮保、吳
明亮、李正吉、蘇惠琪、江英姿、江淑娟、周蕙婷、吳明鴻、林筱娟、陳靜華、林品
蓉、趙芳猷等二十人。
附表三：
黃士益、張應賜、簡英旭、簡陳金尋、徐清志、王子庸、湯同振、黃正富美、李清波
、趙芳猷、昶日科技公司等印章共十一枚、趙芳猷勞工保險卡一紙、趙芳猷台中銀行
存摺一本、劉瑞蘭國民身分證、駕照各一紙、陳文政國民身分證一紙、劉碧霜國民身
分證一紙、林大偉國民身分證、駕照各一紙、王雪梅國民身分證一紙、林孟璋駕照一
紙、Ｄ八－六四三一行車執照一紙、慶豐銀行信用卡一張、南陽實業信用卡一張、劉
家玲國民身分證一紙、莊育民駕照一紙。
